【裁判字號】    90,上訴,471
【裁判日期】    891013
【裁判案由】    懲治走私條例
【裁判全文】
臺灣高等法院刑事判決                  九十年度上訴字第四七一號
    上  訴  人
    被      告  乙○○
                甲○○
右上訴人，因懲治走私條例案件，不服臺灣基隆地方法院八十九年度訴字第三三０號
，中華民國八十九年十月十三日第一審判決（起訴案號：臺灣基隆地方法院檢察署八
十九年度偵字第一一七０號）提起上訴，本院判決如左：
    主      文
原判決撤銷。
乙○○、甲○○共同私運管制物品進口逾公告數額，各處有期徒刑拾月，均緩刑年
。
扣案「大衛杜夫」牌菸玖佰伍拾條、「七星」牌菸貳仟肆佰伍拾條均沒收。
    事      實
一、乙○○與甲○○分別為「台達號」漁船之船長與船員。彼等與一不詳姓名成年男
    子基於犯意之連絡，決意由彼等駕駛漁船為該名男子載運未稅菸類來台，該男子
    給予其二人依次為新台幣（以下同）三萬元、二萬元之報酬。彼等即於民國八十
    九年二月二十六日凌晨三時四十分許，同駕「台達號」漁船，自台北縣崁子腳安
    檢站報關出海，航行至北緯二十六度零分、東經一二０度五十分之公海處，自一
    不知名之商船上，接運受讓完稅價格五十六萬六千零六十八元之「大衛杜夫牌」
    私菸九百五十條、「七星牌」私菸二千四百五十條，並於八十九年三月五日上午
    七時許，將船駛至台北縣金山外海一點五海浬我國領海之海域處，打開無線電至
    特定頻道，等候貨主通知並派船前來接駁時，即為行政院海岸巡防署海洋巡防總
    局第一海巡隊警艇查獲，並扣得私運進口之上開菸類共六十八箱。
二、案經行政院海岸巡防署海洋巡防總局第一海巡隊移送基隆地方法院檢察署檢察官
    偵查起訴。
    理      由
一、右開事實訊據被告乙○○、甲○○矢口否認犯行，辯稱渠二人只拾取海上漂浮之
    菸類幾拾箱，並無走私情事，然查前揭事實業據被告乙○○、甲○○於警訊及偵
    查中坦承一致，核與證人即查獲之警員丙○○所述相符，並有前述物品扣案及附
    經緯度之地圖二紙、機漁船進出港檢查表一紙及照片三張在卷可稽。再依公告管
    制物品項目及其數額丙項及丁項管制進口物品之規定，一次私運洋煙，其總額由
    海關照緝獲時之完稅價格計算，超過新台幣十萬元者，以管制進口物品論。本件
    查獲前述菸類，其完稅價格為五十六萬六千零六十八元，有財政部基隆關稅局八
    十九年三月十四日基普緝字第八九一０一五九七號函附卷足憑，屬於進口逾公告
    數額之管制物品無疑。被告二人雖於審理中或改稱對方強迫彼等載運，或改稱彼
    等係在海上撿到菸類十箱云云，本院傳訊海巡署巡防總局第一海巡隊查獲本案之
    警員丙○○結證指明，被告等見警艇靠進才將走私菸丟棄海上當伊等上被告漁船
    被告二人還喘息，承認查扣香菸屬他們所有，僅開船不會流汗。核與調查所得相
    符，應可採信，可證被告等所辯已無可採，圖卸其責而已。綜上所述，足證被告
    於警訊及偵查中之自白與事實相符，可以採信，其犯行堪以認定。
二、核被告等所為，均係一行為觸犯有懲治走私條例第二條第一項之私運管制物品進
    口逾公告數額罪及台灣省內菸酒專賣暫行條例第三十七條第五款轉讓未稅菸類罪
    應從一重論以私運管制物品進口罪。被告二人與該名男子之間，有犯意之聯絡及
    行為之分擔，皆為共同正犯。
三、原審於毫無根據下逕行認定走私之既遂與否應以起岸或下岸為標準（其餘論點本
    院不予引述）經查懲治走私條例第二條第一項所謂私運管制物品進口，係指由國
    外私運管制物品進入我國國境而言，而我國國境在海上之延伸長度，自中華民國
    之領海為基線起至其外側十二海里之海域（．１０．８（）台統(一)義字第五０
    四六號總統令頒）海關緝私條例第六條海關緝私應在中華民國通商口岸沿海二十
    四海浬以內之水域之規定。因此在此水域內緝獲之走私犯，已屬既遂換言之既遂
    未遂應以已否進入國界為準（參見最高法院六十九年台上字第六八二號、四０四
    八號判決意旨）本件走私係在距我國海岸一．五海浬處查獲，自屬走私既遂，原
    判決法律見解顯有可議。公訴人上訴意旨據以指摘原判決不當，為有理由，被告
    等否認犯罪雖無可取然原判決既有可議，自無可維持，應予撤銷改判，審酌被告
    之品行、生活狀況、智識程度、犯罪之動機、目的、犯罪所生之危害、犯罪後之
    態度等一切情狀後，特別考量本件所運送之物品僅為香菸，並非槍械或毒品，認
    為分別量處如主文第一項所示之自由刑，已足使其罪刑相當，爰宣告之，以示儆
    懲。再者，被告未曾受有期徒刑以上刑之宣告，有本院被告全國前案紀錄表及台
    灣高等法院檢察署刑案紀錄簡覆表存卷可考，彼等係因一時失慮，致犯本案，經
    此次教訓之後，應知警惕，信無再犯之虞，本院認為前開宣告之刑，以暫不執行
    為適當，爰各予宣告緩刑三年，以啟自新。扣案「大衛杜夫」牌菸玖佰伍拾條、
    「七星」牌菸貳仟肆佰伍拾條，均屬未稅香菸應依台灣省內菸酒專賣暫行條例第
    四十條第一款宣告沒收（參見最高法院七十九年台上五三七號判例）。
據上論斷，應依刑事訴訟法第三百六十九條第一項前段、第三百六十四條、第二百九
十九條第一項前段，懲治走私條例第二條第一項，台灣省內菸酒專賣暫行條例第三十
七條第五款、第四十條第一款、第十一條，刑法第二十八條、第五十五條、第七十四
條第一款，判決如主文。
本案經檢察官陳明光到庭執行職務。
中    華    民    國     九十     年      三        月      二十八      日
                            臺灣高等法院刑事第十八庭
                                審判長法  官  吳      敦
                                      法  官  林  陳  松
                                      法  官  吳  明  峰
右正本證明與原本無異。
如不服本判決應於收受送達後十日內向本院提出上訴書狀，其未敘述上訴之理由者並
得於提起上訴後十日內向本院補提理由書（均須按他造當事人之人數附繕本）。
                                      書記官  李  華  安
中    華    民    國     九十     年      三        月      二十九      日
附錄：本案論罪科刑法條全文
懲治走私條例第二條第一項、第三項：
私運管制物品進口、出口逾公告數額者，處七年以下有期徒刑，得併科新台幣二十萬
元以下罰金。
第一項之未遂犯罰之。


司法院資訊處製作；財團法人民間司法改革基金會備份。
